【裁判字號】    94,訴,2344
【裁判日期】    950807
【裁判案由】    毒品危害防制條例
【裁判全文】
臺灣桃園地方法院刑事判決              94年度訴字第2344號
公  訴  人  臺灣桃園地方法院檢察署檢察官
被      告  甲○○
                    (
指定辯護人  本院公設辯護人乙○○
上列被告因違反毒品危害防制條例案件，經檢察官提起公訴（94
年度偵字第13763 號），本院判決如下：
    主  文
甲○○連續販賣第二級毒品，處有期徒刑拾年，如附表編號12至
19所示驗餘之毒品沒收銷燬之，如附表編號1 至11所示驗餘之毒
品及如附表編號20至23所示之物沒收，編號20、21所示之物，如
全部或一部不能沒收時，以其財產抵償之。
    事  實
一、甲○○明知3,4-亞甲基雙氧甲基安非他命（下稱：MDMA）、
    3,4-亞甲基雙氧安非他命（下稱：MDA） 、大麻及愷他命分
    別為公告禁止非法販賣之第二級及第三級毒品，竟基於意圖
    營利之概括犯意，先後於民國94年1 月初某日、同年4 月間
    某日及同年6 月間某日，分別向不詳姓名年籍而綽號「小馬
    」及「小陳」等人，以每顆新臺幣（下同）150 元至180 元
    不等之價格販入內含MDMA或MDA 成分之搖頭丸，以每公克80
    0 元之價格販入大麻，以每10公克8,000 元之價格販入愷他
    命，每次並均同時販入上開搖頭丸、大麻及愷他命等毒品，
    甲○○販入上開毒品後，旋自94年1 月初某日起至同年7 月
    31日止，在桃園縣桃園市○○路366 號6 樓天地無限舞廳內
    ，依現場舞客之需求，或單獨出售搖頭丸、大麻及愷他命，
    或同時出售搖頭丸及愷他命，以此方式出售上開毒品予不特
    定之舞客，平均每星期以每顆250 元之價格賣出搖頭丸共15
    顆，以每顆300 元之價格賣出搖頭丸共15顆，以每瓶（0.8
    公克）800 元之價格賣出愷他命8 瓶，以每瓶（0.8 公克）
    1,000 元之價格賣出愷他命7 瓶，以每包（0.8 至1 公克）
    1,000 元之價格賣出大麻1 包。甲○○另基於轉讓第四級毒
    品硝甲西泮（Nimetazepam） 、氟硝西洋（Nitrazepam）之
    概括犯意，於販入上開第二、三級毒品時同時販入內含硝甲
    西泮、氟硝西洋成分之藥錠（下稱：一粒眠），並自94年1
    月初某日起至同年7 月31日止，在上址天地無限舞廳內，或
    依向其購買第二級、第三級毒品舞客之要求，於出售第二、
    三級毒品之同時，連續無償轉讓上開一粒眠毒品予各該舞客
    ，或單獨無償轉讓一粒眠予現場之不特定舞客。嗣於94年7
    月31日凌晨3 時30分許，由臺灣桃園地方法院檢察署檢察官
    指揮桃園縣政府警察局桃園分局警員，持本院所核發之搜索
    票，在上址天地無限舞廳A6包廂內，當場起獲甲○○所有內
    含MDMA或MDA 成分之搖頭丸64顆（起訴書誤載為65顆）、大
    麻10包、愷他命53瓶、一粒眠37顆（起訴書誤載為36顆），
    甲○○並同意員警前往其位在桃園縣桃園市○○○街2 號7
    樓居處搜索，而在該處起獲甲○○所有之愷他命2 包、愷他
    命18瓶、大麻1 包、搖頭丸163 顆、一粒眠9 顆暨分裝愷他
    命以供販賣用之電子磅秤1 個及搗藥器1 組等物。
二、案經桃園縣政府警察局桃園分局報請臺灣桃園地方法院檢察
    署檢察官偵查起訴及。
    理  由
一、按當事人、代理人或辯護人於法院調查證據時，知有第一百
    五十九條第一項不得為證據之情形，而未於言詞辯論終結前
    聲明異議者，視為同意作為證據，刑事訴訟法第159 條之5
    第2 項定有明文。查證人丙○○於檢察官訊問時之陳述，雖
    屬被告以外之人於審判外之言詞陳述，惟被告甲○○及其辯
    護人於本院調查該等證據時，已知有刑事訴訟法第159 條第
    1 項不得為證據之情形，但未於言詞辯論終結前聲明異議，
    依首揭規定，視為同意將該等陳述作為證據，且本院審酌該
    等言詞陳述作成時，並無證明力明顯過低或證據係違法取得
    等情況，認前開言詞陳述得為證據，先此敘明。
二、上開事實業據被告甲○○坦承不諱，並經證人丙○○於檢察
    官訊問時證述明確，復有本院94年度聲搜字第641 號搜索票
    1 紙、搜索扣押筆錄、扣押物品目錄表各1 份、天地無限包
    廂訂位表、包廂表各1 紙、扣案物品照片2 張在卷可稽。而
    扣案如附表編號1 至3 及12至18所示藥錠、編號4 至11所示
    粉末及編號19所示之煙草，經分別送請行政院衛生署管制藥
    品管理局及法務部調查局檢驗結果，藥碇分別檢出MDMA、MD
    A 、Nimetazepam 及Nitrazepam成分，粉末檢出愷他命成分
    ，煙草檢出大麻成分，有行政院衛生署管制藥品管理局管檢
    字第0940009051號檢驗成績書1 份及法務部調查局調科壹字
    第080009934 號鑑定通知書1 紙附卷可考，足徵被告所販入
    之上開物品，確屬第二級毒品MDMA、MDA 、大麻、第三級毒
    品愷他命及第四級毒品硝甲西泮、氟硝西洋無訛。綜上足徵
    被告之自白與事實相符，本件事證已經明確，被告之犯行堪
    予認定，應依法論科。
三、刑法及刑法施行法部分條文業經修正公布，並均於95年7 月
    1 日施行。修正後刑法第2 條第1 項之規定，係規範行為後
    法律變更所生新舊法律比較適用之準據法，於修正後刑法施
    行後，應適用修正後刑法第2 條第1 項規定之從舊從輕之原
    則為比較；修正後刑法第2 條第2 項，則為同條第1 項之特
    別規定，於修正後刑法施行後，關於非拘束人身自由之保安
    處分，應依修正後刑法第2 條第2 項之規定，適用裁判時之
    法律。又修正後刑法第35條，乃刑之重輕之法定次序與標準
    ，應適用裁判時之修正後刑法第35條之規定。修正後刑法第
    2 條第1 項係採從舊從輕原則，適用最有利於行為人之法律
    。既曰法律，自較刑之範圍為廣；除法律有特別規定者（如
    修正後刑法第2 條第2 項非拘束人身自由之保安處分適用裁
    判時法，修正後刑法施行法第9 條之3 規定之情形），應依
    其規定；或事關執行之緩刑之宣告，或犯罪在刑法修正施行
    前，自首在刑法施行後之自首部分，或程序之規定（程序從
    新，如刑法第40條沒收宣告之程序規定），應適用裁判時之
    修正後刑法之規定外；依修正後刑法第2 條第1 項比較時，
    應就罪刑有關之共犯、未遂犯、連續犯、牽連犯、結合犯，
    以及累犯加重，自首減輕暨其他法定加減原因（如身分加減
    ）與加減例等一切情形，綜其全部之結果而為比較後，整個
    之適用，不能割裂而分別適用有利益之條文。關於易科罰金
    之折算標準、易服勞役之折算標準及期限、罰金與死刑是否
    併予執行、多數有期徒刑定應執行之刑時之最高刑期之限制
    等之修正，事涉行為人易刑折算標準金額之多寡與期限之長
    短及定執行刑時能否就罰金刑併予執行或有期徒刑定應執行
    之刑時最高度之限制，亦均屬依修正後刑法第2 條第1 項所
    應比較適用法律之範圍。拘束人身自由之保安處分，並非屬
    修正後刑法第2 條第2 項規定應適用裁判時法之範圍，除有
    特別規定者外，亦屬應依修正後刑法第2 條第1 項比較適用
    之法律；從刑附屬於主刑，除法律有特別規定者外，依主刑
    所適用之法律（以上參考最高法院95年05月23日刑事庭第8
    次會議決議及最高法院24年上字第4634號、24年上字第5292
    號、27年上字第2615號判例）。經查：
  (一)修正前刑法第33條第5 款關於主刑之罰金部分原規定為：「
    罰金：（銀元）一元以上。」，且依罰金罰鍰提高標準條例
    第1 條前段規定提高10倍，即銀元10元以上，折算為新臺幣
    30元以上；修正後之規定為新臺幣1,000 元以上，以百元計
    算。
  (二)修正前刑法第56條原規定：「連續數行為而犯同一之罪名者
    ，以一罪論。但得加重其行至二分之一」，而此規定於修正
    後之刑法條文中已予以刪除。
  (三)本件被告依行為時法之規定，其先後多次販賣第二、三級毒
    品及轉讓第四級毒品之犯行，均各論以一罪，但得加重其刑
    至二分之一，如併科罰金時，最低度均為銀元10元即新臺幣
    30元以上，最高度則分別為新臺幣7,000,000 元、5,000,00
    0 元及100,000 元以下；若依裁判時法之規定，被告先後多
    次販賣、轉讓毒品行為固不因連續犯規定而得加重其刑至二
    分之一，惟各須併合處罰，且如併科罰金時，其最低度均為
    新臺幣1,000 元以上，最高度則均與修正前相同。經綜合比
    較結果，修正後之規定非較有利於被告，故依刑法第2 條第
    1 項前段規定，應整體適用修正前之刑法有關規定。
四、核被告所為，係犯毒品危害防制條例第4 條第2 項、第3 項
    之販賣第二級、第三級毒品罪，及同條例第8 條第4 項之轉
    讓第四級毒品罪。本案公訴人原起訴被告以每顆新臺幣50元
    之價格出售一粒眠營利，涉犯毒品危害防制條例第4 條第4
    項之販賣第四級毒品之罪，惟經蒞庭實行公訴之檢察官更正
    起訴之犯罪事實為無償轉讓一粒眠，並變更起訴法條為同條
    例第8 條第4 項之轉讓第四級毒品罪，基於檢察一體之原則
    ，起訴法條既經檢察官更正，本院自無庸再變更起訴之法條
    。至被告意圖轉售牟利而販入及販入後基於販賣意圖而持有
    第二級毒品MDMA、MDA 、大麻及第三級毒品愷他命之低度行
    為，皆應為售出部分之販賣之高度行為吸收，均不另論罪。
    被告先後多次販賣第二級、第三級毒品及轉讓第四級毒品之
    犯行，均時間緊接，且各觸犯構成要件相同之罪名，顯係基
    於概括犯意反覆為之，均為連續犯，應依修正前刑法第56條
    之規定各論以一罪，並均依法加重其刑。又修正後刑法第55
    條但書係科刑之限制，為法理之明文化，非屬法律之變更，
    是被告以一販入行為同時販入第二級、第三級毒品，係一行
    為同時觸犯販賣第二級毒品及販賣第三級毒品二罪，為想像
    競合犯，另被告於出賣第二級、第三級毒品時，同時有轉讓
    第四級毒品之犯行，是被告轉讓第四級毒品之行為與其販賣
    第二級、第三級毒品之犯行間，亦有一行為觸犯數罪名之想
    像競合關係，應依刑法第55條之規定，從一重之連續販賣第
    二級毒品罪處斷。爰審酌被告販賣第二、三級毒品之次數、
    數量及金額頗多，販賣時間亦非短暫，且同時有轉讓第四級
    毒品之行為，及其業已坦承全部犯行，犯後態度良好等一切
    情狀，量處如主文所示之刑。
五、如附表編號1 至19所示之物品分別檢出第二級毒品MDMA、MD
    A 、大麻、第三級毒品愷他命及第四級毒品Nimetazepam 、
    Nitrazepam成分乙情，有如前述，而各編號所示直接包裝上
    開毒品之包裝袋或塑膠瓶，既為盛裝上開毒品所用，以現今
    所採行之鑑驗方式，包裝袋仍會殘留微量毒品而無法將之完
    全析離，應併同上開毒品一併沒收銷燬或沒收。其中編號12
    至19所示驗餘之MDMA、MDA 及大麻應依毒品危害防制條例第
    18條第1 項前段之規定沒收銷燬之。其中編號4 至11所示驗
    餘之愷他命因屬被告販賣第三級毒品即販入所得之物且屬意
    圖供販賣而持有第三級毒品所用之物，應依同條例第19條第
    1 項宣告沒收。至其中編號1 至3 所示驗餘之一粒眠為備供
    轉讓第四級毒品所用之物，且沒收雖為從刑，惟兼具保安處
    分之性質，因之，依刑法第2 條第2 項之規定，應適用裁判
    時即修正後刑法之規定，是上開一粒眠毒品應依修正後刑法
    第38條第1 項第2 款規定沒收。如附表編號20、21所示之物
    ，分別為被告販賣第二級、第三級毒品所得之財物，而如附
    表編號22、23所示之電子磅秤及搗藥器，被告自承均為其所
    有，且係供販賣第三級毒品愷他命所用之物，均應依毒品危
    害防制條例第19條第1 項之規定宣告沒收。再者，如附表編
    號20、21所示之物並未扣案，如全部或一部不能沒收時，以
    其財產抵償之，又因其犯罪所得為金錢，故尚無同條項所定
    追徵其價額之問題；至編號4 至11及22至23所示之物既已扣
    案，即無全部或一部不能沒收之問題，要毋庸依同條項規定
    諭知如全部或一部不能沒收時，追徵其價額或以其財產抵償
    之必要。
據上論斷，應依刑事訴訟法第299 條第1 項前段，毒品危害防制
條例第4 條第2 項、第3 項、第8 條第4 項、第18條第1 項前段
、第19條第1 項，刑法第2 條第1 項前段、第11條前段、第55條
、第38條第1 項第2 款，修正前刑法第56條，判決如主文。
本案經檢察官崔秉君到庭執行職務。
中    華    民    國    95    年    8     月    7     日
            刑事第十一庭  審判長法  官  蔡榮澤
                                法  官  何俏美
                                法  官  魏于傑
上正本證明與原本無異。
如不服本判決，得於收受判決後10日內，向本院提出上訴狀。
                                書記官  林怡君
中    華    民    國    95    年    8     月    11    日
附表：
┌──┬─────┬─────────────┬────────────┐
│編號│物      品│數                      量│備                    註│
├──┼─────┼─────────────┼────────────┤
│1   │淺綠色圓形│36顆（經送驗後僅餘35顆及碎│扣案，檢出第四級毒品Nime│
│    │錠        │錠，包裝袋1 個內含極微量第│tazepam 、Nitrazepam成分│
│    │          │四級毒品殘渣且無法析離）  │                        │
├──┼─────┼─────────────┼────────────┤
│2   │淺橘色圓形│9 顆（經送驗後僅餘8 顆及碎│扣案，檢出第四級毒品Nime│
│    │錠        │錠）                      │tazepam成分             │
├──┼─────┼─────────────┼────────────┤
│3   │淺綠色圓形│1 顆（經送驗後僅餘碎錠）  │扣案，檢出第四級毒品Nime│
│    │錠        │                          │tazepam 、Nitrazepam成分│
│    │          │                          │（起訴書誤載為第二級毒品│
│    │          │                          │MDMA）                  │
├──┼─────┼─────────────┼────────────┤
│4   │白色粉末  │毛重共9.261 公克（含5 個塑│扣案，檢出第三級毒品愷他│
│    │          │膠瓶，無法與愷他命完全析離│命成分                  │
│    │          │）                        │                        │
├──┼─────┼─────────────┼────────────┤
│5   │白色粉末  │毛重共6.171 公克（含4 個塑│扣案，檢出第三級毒品愷他│
│    │          │膠瓶，無法與愷他命完全析離│命成分                  │
│    │          │）                        │                        │
├──┼─────┼─────────────┼────────────┤
│6   │米白色粉末│毛重共38.13 公克（含21個塑│扣案，檢出第三級毒品愷他│
│    │          │膠瓶，無法與愷他命完全析離│命成分                  │
│    │          │）                        │                        │
├──┼─────┼─────────────┼────────────┤
│7   │白色粉末  │毛重共23.423公克（含13個塑│扣案，檢出第三級毒品愷他│
│    │          │膠瓶，無法與愷他命完全析離│命成分                  │
│    │          │）                        │                        │
├──┼─────┼─────────────┼────────────┤
│8   │米白色粉末│毛重共18.592公克（含10個塑│扣案，檢出第三級毒品愷他│
│    │          │膠瓶，無法與愷他命完全析離│命成分                  │
│    │          │）                        │                        │
├──┼─────┼─────────────┼────────────┤
│9   │白色粉末  │毛重20.794公克（含包裝袋1 │扣案，檢出第三級毒品愷他│
│    │          │個，無法與愷他命完全析離）│命成分                  │
├──┼─────┼─────────────┼────────────┤
│10  │白色粉末  │毛重6.286 公克（含包裝袋1 │扣案，檢出第三級毒品愷他│
│    │          │個，無法與愷他命完全析離）│命成分                  │
├──┼─────┼─────────────┼────────────┤
│11  │米白色粉末│毛重共32.895公克（含18個塑│扣案，檢出第三級毒品愷他│
│    │          │膠瓶，無法與愷他命完全析離│命成分                  │
│    │          │）                        │                        │
├──┼─────┼─────────────┼────────────┤
│12  │淺藍色圓形│93顆及其碎錠1 塊（經採樣送│扣案，檢出第二級毒品MDMA│
│    │錠        │驗後尚餘93顆及碎錠，包裝袋│成分                    │
│    │          │2 個內含極微量MDMA殘渣，且│                        │
│    │          │無法析離）                │                        │
├──┼─────┼─────────────┼────────────┤
│13  │橘黃色圓形│4 顆（經送驗後僅餘3 顆及碎│扣案，檢出第二級毒品MDMA│
│    │錠（有蝴蝶│錠，包裝袋1 個內含極微量MD│成分                    │
│    │圖案）    │MA殘渣，且無法析離）      │                        │
├──┼─────┼─────────────┼────────────┤
│14  │淺藍色圓形│1 顆（經送驗後僅餘碎錠）  │扣案，檢出第二級毒品MDMA│
│    │錠（有蝴蝶│                          │成分                    │
│    │圖案）    │                          │                        │
├──┼─────┼─────────────┼────────────┤
│15  │粉紅色圓形│1 顆（經送驗後僅餘碎錠）  │扣案，檢出第二級毒品MDMA│
│    │錠        │                          │成分                    │
├──┼─────┼─────────────┼────────────┤
│16  │橘色圓形錠│2 顆（經送驗後僅餘1 顆及碎│扣案，檢出第二級毒品MDMA│
│    │（有CU字樣│錠，包裝袋1 個內含極微量MD│成分                    │
│    │）        │MA殘渣，且無法析離）      │                        │
├──┼─────┼─────────────┼────────────┤
│17  │褐色圓形錠│1 顆（經送驗後僅餘碎錠）  │扣案，檢出第二級毒品MDMA│
│    │          │                          │成分                    │
├──┼─────┼─────────────┼────────────┤
│18  │土色圓形錠│124 顆（經採樣送驗後僅餘12│扣案，檢出第二級毒品MDA │
│    │          │3 顆及碎錠，包裝袋2 個內含│成分                    │
│    │          │極微量MDA 殘渣，且無法析離│                        │
│    │          │）                        │                        │
├──┼─────┼─────────────┼────────────┤
│19  │煙草      │11包（共淨重30.15 公克，包│扣案，檢出第二級毒品大麻│
│    │          │裝袋11個總重3.55公克，袋內│成分                    │
│    │          │均含大麻殘渣且無法析離）  │                        │
├──┼─────┼─────────────┼────────────┤
│20  │現金      │新臺幣268,250元           │(1)未扣案，為被告販賣第二│
│    │          │                          │  級毒品MDMA、MDA 及大麻│
│    │          │                          │  所得之財物            │
│    │          │                          │(2)以最有利於被告之方式自│
│    │          │                          │  94年1 月10日起算至同年│
│    │          │                          │  7 月31日止，販賣期間共│
│    │          │                          │  29個星期，每星期販賣所│
│    │          │                          │  得為新臺幣9,250 元（計│
│    │          │                          │  算式：250X15+300X15+10│
│    │          │                          │  00=9250） ，29個星期共│
│    │          │                          │  計新臺幣268,250 元    │
├──┼─────┼─────────────┼────────────┤
│21  │現金      │新臺幣388,600元           │(1)未扣案，為被告販賣第三│
│    │          │                          │  級毒品愷他命所得之財物│
│    │          │                          │(2)以最有利於被告之方式自│
│    │          │                          │  94年1 月10日起算至同年│
│    │          │                          │  7 月31日止，販賣期間共│
│    │          │                          │  29個星期，每星期販賣所│
│    │          │                          │  得為新臺幣13,400元（計│
│    │          │                          │  算式：800X8+1000X7=134│
│    │          │                          │  00），29個星期共計新臺│
│    │          │                          │  幣388,600 元          │
├──┼─────┼─────────────┼────────────┤
│22  │電子磅秤  │1 台                      │扣案，被告所有而供販賣第│
│    │          │                          │三級毒品愷他命所用      │
├──┼─────┼─────────────┼────────────┤
│23  │搗藥器    │1 組                      │扣案，被告所有而供販賣第│
│    │          │                          │三級毒品愷他命所用      │
└──┴─────┴─────────────┴────────────┘
本案論罪科刑主要法條：
毒品危害防制條例第4條
製造、運輸、販賣第一級毒品者，處死刑或無期徒刑；處無期徒
刑者，得併科新臺幣 1 千萬元以下罰金。
製造、運輸、販賣第二級毒品者，處無期徒刑或 7 年以上有期徒
刑，得併科新臺幣 7 百萬元以下罰金。
製造、運輸、販賣第三級毒品者，處 5 年以上有期徒刑，得併科
新臺幣 5 百萬元以下罰金。
製造、運輸、販賣第四級毒品者，處 3 年以上 10 年以下有期徒
刑，得併科新臺幣 3 百萬元以下罰金。
製造、運輸、販賣專供製造或施用毒品之器具者，處 1 年以上 7
年以下有期徒刑，得併科新臺幣 1 百萬元以下罰金。
前五項之未遂犯罰之。
毒品危害防制條例第8條
轉讓第一級毒品者，處 1 年以上 7 年以下有期徒刑，得併科新
臺幣 1 百萬元以下罰金。
轉讓第二級毒品者，處 6 月以上 5 年以下有期徒刑，得併科新
臺幣 70 萬元以下罰金。
轉讓第三級毒品者，處 3 年以下有期徒刑，得併科新臺幣 30 萬
元以下罰金。
轉讓第四級毒品者，處 1 年以下有期徒刑，得併科新臺幣 10 萬
元以下罰金。
前四項之未遂犯罰之。
轉讓毒品達一定數量者，加重其刑至二分之一，其標準由行政院
定之。


司法院資訊處製作；財團法人民間司法改革基金會備份。
